臺灣板橋地方法院民事裁定　　　　九十一年度小上字第一一七號
　　上　訴　人　乙○○
　　被　上訴人　甲○○
右當事人間請求給付票款事件，上訴人對於中華民國九十一年七月二十五日本院板橋
簡易庭九十一年度板小字第九二八號第一審判決提起上訴，本院管轄小額訴訟之合議
庭裁定如左：
    主　    文
上訴駁回。
第二審訴訟費用新台幣壹仟伍佰玖拾貳元，由上訴人負擔。
    理      由
壹、按對於小額訴訟程序第一審判決之上訴，非以判決違背法令為理由，不得為之；
    其上訴狀內應記載上訴理由，表明下列各款事項：〔一〕原判決所違背之法令及
    其具體內容；〔二〕依訴訟資料可認為原判決有違背法令之具體事實，民事訴訟
    法第四百三十六條之二十四第二項、同法第四百三十六條之二十五定有明文。是
    當事人以小額訴訟程序之第一審判決違背法令為理由提起上訴時，就原審判決如
    何不適用法規或適用法規不當，其上訴狀或理由書應有具體之指摘，並揭示該法
    規之條項或其內容，若係成文法以外之法則，應揭示該法則之旨趣，倘為司法院
    解釋或最高法院之判例，則應揭示該判解之字號或其內容，如依民事訴訟法第四
    百六十九條第一款至第五款所列各款事由提起上訴者，其上訴狀或理由書應揭示
    合於該條款之事實；又小額訴訟程序「當事人於第二審訴訟程序不得提出新攻擊
    或防禦方法，但因原法院違背法令致未能提出者，不在此限」，民事訴訟法第四
    百三十六條之二十八亦有明文規定。依此條文及上引之同法第四百三十六條之二
    十四第二項、同法第四百三十六條之二十五規定，小額訴訟程序之第二審原則上
    屬法律審，除非有民事訴訟法第四百三十六條之二十八但書規定之情形，第二審
    法院不得斟酌當事人於第一審審理時未提出之新的攻擊或防禦方法，當事人亦不
    得以第一審審理時未提出之新攻擊或防禦方法，指摘原審判決違背法令。又依民
    事訴訟法第四百三十六條之三十二準用同法四百七十一條之規定，上訴人所提上
    訴狀未表明上訴理由，即應於上訴後二十日內提出理由書，未提出者，毌庸命其
    補正，而逕得由二審法院裁定駁回。
貳、原審為不利於上訴人之判決，係以：被上訴人主張其執有上訴人與曹嘉奇二人共
    同簽發系爭本票一紙，詎僅給付新台幣〔下同〕壹萬元，餘額迄未給付，追索無
    效等事實，業據提出與所述相符之本票壹件為證。上訴人與曹嘉奇對於被上訴人
    主張之事實未於言詞辯論期日到場爭執，亦未提出書狀作何聲明或陳述，堪認被
    上訴人之主張為實在。爰據票據關係判令上訴人與曹嘉奇連帶給付被上訴人玖萬
    元，及以年息百分之六計算之遲延利息，併依職權宣告假執行。
參、本件上訴人於原審判決後，提起上訴，所執之理由，無非以：〔一〕此項票款之
    借貸行為，上訴人乙○○全然不知情，係由原審被告曹嘉奇偽造上訴人乙○○相
    關資料，逕向被上訴人李效祥提出借款之行為，係為被上訴人李效祥與原審被告
    曹嘉奇之借貸關係，與上訴人乙○○毫無關係，因契約關係之成立需當事人互相
    表示且意思一致者，但此項票款之借貸契約，未經上訴人乙○○本人同意明顯與
    契約成立之要件不符，另原審被告曹嘉奇偽造上訴人乙○○相關資料，因其偽照
    私文書造成上訴人乙○○之損害，且因此行為不當得利致上訴人乙○○權益受損
    ，原審被告曹嘉奇明顯觸法。〔二〕被上訴人李效祥在借貸關係發生時，完全未
    與上訴人乙○○聯繫，確認有否提供原審被告曹嘉奇行使上訴人乙○○之權利，
    在未經上訴人乙○○同意確認，即私下借貸票款予原審被告曹嘉奇，事後卻要求
    上訴人乙○○連帶給付票款，被上訴人李效祥及原審被告曹嘉奇因其故意或過失
    不法侵害上訴人乙○○之權利，此明顯之侵權行為及締約過失之責任需對上訴人
    乙○○負損害賠償之責任。〔三〕原審被告曹嘉奇與上訴人乙○○於民國〔下同
    〕八十一年結婚至今，共育有三名子女，但原審被告曹嘉奇結婚之初即不務正業
    ，幾乎係賴上訴人乙○○一人之力量及娘家爸爸的協助下，勉力維持家計養兒育
    女，原審被告曹嘉奇在外又嗜賭成性在外積欠賭債，上訴人乙○○小時因發燒導
    致腦膜炎因此智力狀狀不佳，國中時係就讀啟智班，因此不能明辨是非，常在原
    審被告曹嘉奇之甜言蜜語‧威迫恐嚇下擔任原審被告曹嘉奇借款之保證人，並辦
    理信用卡供其花用，但所借貸及花用之款卻無力支付，上訴人乙○○服務於公家
    機關每每薪水入賬即攤還先前之欠款，每個月皆過著入不敷出的生活，且娘家年
    邁高齡的父親擔心不還款會讓上訴人乙○○工作不保，不僅要擔負起三名外孫子
    女的照顧責任，尚且要協助上訴人乙○○還款，一再原諒原審被告曹嘉奇之方式
    只是讓其食隨知味，一再行此技倆，不僅家庭破碎夫妻分居多年，三名子女中有
    兩人領有政府核發之智力殘障手冊，娘家年邁高齡的父親遂將兩名幼子送至中國
    大陸交由當地親人協助照顧，不希望眼睜睜見著子女淪為父母不睦下的犧牲品，
    後娘家年邁高齡父親將上訴人乙○○之身分證件及銀行存摺暫行保管，藉以避免
    上述行為一再發生，但此次原審被告曹嘉奇卻偽造上訴人乙○○相關資料，造成
    上訴人乙○○之權益受損，此不可歸責於上訴人乙○○之票款給付事由，上訴人
    乙○○依法免給給付之義務等〔參見上訴人所具上訴狀〕。惟查：
    一、上訴人於原審審理時，『未主張』前開攻擊防禦方法，此有本院板橋簡易庭
        九十一年度板小上字第九二八號卷足稽，核上訴人係於小額訴訟程序第二審
        上訴中「提出『新』攻擊或防禦方法」。遍查上訴狀，上訴人對於原審『究
        有無、如何違背法令』致其未能提出上開攻擊防禦方法，未有一語及之，按
        諸前述，上訴人即不得以其於第一審審理時未提出之新的攻擊或防禦方法，
        指摘原審判決違背法令。
    二、上訴人除援引其『新』提出之攻擊防禦方法為主張外，並未以前述之方法具
        體指摘原審判決如何不適用法規或適用法規不當，或揭示符合民事訴訟法第
        四百六十九條第一款至第五款所列各款事由之事實，此見其上訴狀自明，實
        難認上訴人已對原審判決之違背法令有具體之指摘，揆諸前揭說明，其上訴
        自難認為合法，應以裁定駁回，並依后附計算書確定訴訟費用額如主文第貳
        項。
肆、結論：依民事訴訟法第四百三十六條之三十二第一項、第二項、第四百四十四條
    第一項前段、第九十五條、第七十八條、第四百三十六條之十九第一項，裁定如
    主文。
中　　　華　　　民　　　國　　九十一　　年　　　十  　　月　　三十一　　日
                                    臺灣板橋地方法院民事第二庭
~B審判長法官　陳忠行
~B法　　　官　林海祥
~B法　　　官　陳福來
右為正本係照原本作成。
不得抗告。
中　　　華　　　民　　　國　　九十一　　年　　　十  　　月　　三十一　　日
~B法院書記官　李威賜
訴訟費用計算書：
┌─────────┬───────┬─────┬───────────┐
│項              目│金額〔新臺幣〕│支  出  人│備                  註│
├─────────┼───────┼─────┼───────────┤
│裁判費            │一四八五元    │乙○○    │                      │
├─────────┼───────┼─────┼───────────┤
│第二審上訴送達郵資│預繳三四０元  │乙○○    │寄送上訴狀繕本壹件參拾│
│                  │〔支郵一０七元│          │玖元，本裁定貳件，每件│
│                  │〕            │          │郵資參拾肆元。        │
└─────────┴───────┴─────┴───────────┘
